臺灣高雄地方法院刑事判決
公　訴　人　台灣高雄地方法院檢察署檢察官
被　　　告　乙○○
被　　　告　己○○○
上列被告因詐欺案件，經檢察官提起公訴（95年度偵字第24116
號），及移送併辦 (高雄地方法院檢察署95年偵字第29952 號、
，台中地方法院檢察署檢察官96年偵字第4565號)， 本院判決如
下：
    主  文
乙○○幫助意圖為自己不法之所有，以詐術使人將本人之物交付
，處有期徒刑伍月，如易科罰金，以銀元佰元即新台幣玖佰元
折算壹日，減為有期徒刑貳月又拾伍日，如易科罰金以銀元佰
元即新台幣玖佰元折算壹日。
己○○○無罪。
    事  實
一、乙○○客觀上應可預見將金融機構帳戶存摺、印章、金融卡
    與密碼或所申辦之行動電話門號提供予陌生人使用，該陌生
    人可能利用所提供之帳戶資料或行動電話門號做為詐欺取財
    之取款或連繫工具，竟仍以縱有人以行動電話門號或以其女
    兒余玟廷之金融帳戶作為實施詐欺取財之犯行，亦不違背其
    本意之幫助犯意，而接續為下列行為：
  (一)於94年10月間某日，在高雄市高雄火車站前，將其與配偶己○○○為渠等女兒余玟廷於93年10月間，向中華郵政台中淡
    溝郵局所申辦之帳戶（帳號00000000000000）存摺及金融卡
    ，以新台幣（下同）3000元至4000元之價格出售予姓名年籍
    不詳綽號「小陳」之成年男性不法份子使用。嗣上開不法份
    子與其同夥分別為下列詐欺犯行：1.於94年12月12日，丁○○接獲上開不法份子或其同夥電話，諉稱係新年好鐘錶公司
    ，告知丁○○因其參加該公司之摸彩活動獲得三獎118 萬元
    ，而要求丁○○先行匯款律師費13,100元至上開帳戶，方能
    獲得獎金，丁○○因而陷於錯誤依其指示辦理，而遭詐騙轉
    帳13,100元至上開余玟廷之帳戶內。嗣警方因查獲不法份子
    沈炳輝，並通知丁○○到場說明，經循線追查，始悉上情。
    2.又於同年12月間某日，以撥打電話方式，向戊○○詐稱其
    因中獎188 萬，要求戊○○須繳交手續費及保證金始能領獎
    ，戊○○亦因之陷於錯誤，遂於94年12月7 日匯款13,100元
    至上開余玟廷帳戶內。嗣戊○○查知受騙，即報警處理。
  (二)復於94年11月9 日向台灣大哥大股份有限公司申辦00000000
    00號行動電話門號後，旋即以不詳金額出售予同上綽號「小
    陳」之成年男子使用，該男子及其同夥收受上開門號晶片後
    ，即基於詐欺取財之犯意，於94年12月間某日在「自由時報
    」上刊登蒐購課本門號廣告，並以上開門號做為聯絡電話。
    適有常智幃（由高雄地方法院檢察署檢察官另行偵辦中）因
    缺錢花用，於94年11月17日自「自由時報」得知前述廣告內
    容，遂撥打上開電話0000000000與自稱「小陳」之不法份子
    聯絡，並在高雄縣鳳山市○○路鳳山工商旁之麥當勞店內，
    將常智幃本人申辦之屏東縣竹田鄉西勢郵局金融帳戶1 本及
    南屏電訊易付卡5 張以4 千元之對價賣予「小陳」。嗣因丙○○於95年1 月10日18時18分遭上開不法份子以電話佯稱「
    友人欲借款」而陷於錯誤，遂依該詐騙集團指示，匯款2 萬
    元至前開常智幃所有之「中華郵政股份有限公司西勢郵局」
    開立之帳號000-0000000000000000帳戶。嗣經丙○○發覺受
    騙報警後循線查獲，始悉上情。
二、案經臺南縣警察局刑事警察大隊移送臺灣臺南地方法院檢察
    署轉呈臺灣高等法院檢察署移轉台灣高雄地方法院檢察署檢
    察官偵查起訴，暨高雄、台中地方法院檢察署檢察官移送併
    辦。
    理  由
壹、程序方面：
一、本件被害人丁○○、戊○○、丙○○於警詢中之陳述，為被
    告以外之人於審判外之言詞陳述；而卷附被害人丁○○之匯
    款單，余玟廷之郵局客戶歷史交易清單；及常智幃提出之卷
    附便條紙『課本門號0000-000-000』；台東縣警察局刑警隊
    受理各類案件紀錄表、內政部警政署反詐騙案件紀錄表、台
    東縣警察局受理詐騙帳戶通報警示、詐騙電話電話表、郵政
    國內匯款收據、報案三聯單、中華郵政股份有限公司台中郵
    局95年11月6 日中政字第0951100479號函附儲戶基本資料，
    ，則係被告乙○○以外之人於審判外之書面陳述，而公訴人
    及被告乙○○就上開言詞及書面陳述，或同意作為證據，或
    未於本院審理過程中聲明異議，本院並審酌前開言詞及書面
    陳述作成時之情況均屬正常，且與本案相關之待證事實具有
    關連性，認適當作為證據，依刑事訴訟法第159 條之5 第1
    項、第2 項之規定，認上開陳述均具有證據能力。
二、被告己○○○所填寫余玟廷之郵局開戶申請相關資料及被告
    乙○○之臺灣大哥大股份有限公司基本資料查詢表、申請書
    、身分證影本等，性質上均屬書證，不適用傳聞法則，附此
    敘明。
貳、實體部分
甲、有罪部分：
一、上揭事實，業據被告乙○○於偵訊及本院審理中坦承不諱，
    其於偵查中坦稱：以每本3 千至4 千元價格，將其女兒郵局
    帳戶賣予姓名年籍不詳之人等語 (見偵字第24116 號卷第13
    頁)； 核與證人即被告己○○○於本院審理中證述「係被告
    乙○○出售其女兒之帳戶」等語 (見本院第49頁背面)相 符
    ；而被害人丁○○、丙○○、戊○○等係遭「遭詐騙匯款至
    上開余玟廷帳戶」之事實，亦據渠等於警詢中證述明確。此
    外：復有1.被害人丁○○部分：並有卷附被害人丁○○之匯
    款單、余玟廷之郵局客戶歷史交易清單（見台南縣警卷第12
    頁，27頁）在卷可稽；2.被害人丙○○部分：有被告乙○○
    之臺灣大哥大股份有限公司基本資料查詢表、申請書、身分
    證影本（見本院卷第29-3 2頁）；及常智幃提出之便條紙『
    課本門號0000-000-000』（見偵字卷第29952 卷第15頁）、
    臺灣大哥大資料查詢（見同上偵字卷第19頁）在卷可佐；3.
    被害人戊○○部分：有台東縣警察局刑警隊受理各類案件紀
    錄表、內政部警政署反詐騙案件紀錄表、台東縣警察局受理
    詐騙帳戶通報警示、詐騙電話電話表、郵政國內匯款收據、
    報案三聯單、中華郵政股份有限公司台中郵局95年11月6 日
    中政字第0951100479號函附儲戶基本資料、歷史交易清單（
    見台中二分局警卷第5 頁-1 7頁）等在卷可稽，核被告乙○○之自白與事實相符，洵堪採信。
二、按金融存款帳戶存摺、印章、金融卡與密碼及行動電話門號
    等事關存戶或電話使用者個人財產權益及通話私密之保障，
    除非本人或與本人關係親密者，一般人均有妥為保管防阻他
    人任意使用之認識，難認有自由流通之理由，縱使在特殊情
    況下，偶有交付他人使用之必要，亦須深入瞭解用途後，再
    行提供使用，始符常情，若存款帳戶相關資料或行動電話門
    號落入不明人士手中，極易被利用為與財產有關之犯罪工具
    ，此為吾人一般生活所易於體察之常識。被告乙○○係專科
    畢業，此據其警訊時自承在卷（見台南縣政府警卷第6 頁)
    ，又被告乙○○於本院審理中亦坦稱：「 (是否知道有人買
    帳戶作為騙錢工具？)知 道」 (見本院卷第64頁)， 況且，
    目前社會詐騙新聞甚多，多以收購他人帳戶或電話作為連繫
    或實施詐騙之工具，被告乙○○可輕易由報章、電視報導或
    網路新聞得知利用他人帳戶或行動電話行騙之詐騙手法，要
    無疑義。因此，其在客觀上應可預見該收購帳戶及電話門號
    之不詳姓名男子，其目的在以之供作連繫詐騙及不法所取得
    金錢之用，並逃避追查，應有所認識，乃竟仍提供予不詳姓
    名之成年男子使用，被告乙○○有幫助他人詐欺取財之不確
    定故意之事實，應堪認定。是本件被告乙○○犯行事證明確
    ，依法應予論科。
三、被告乙○○行為後，如附表所示之相關法律均業經變更，並
    俱於民國95年7 月1 日施行，玆經整體比較結果，裁判時法
    並未較為有利，從而，依刑法第2 條第1 項規定，自應適用
    各該行為時法，亦即修正前法至明。被告乙○○提供其上開
    行動電話及帳戶供他人實施詐欺取財之犯罪工具，係從事詐
    欺罪犯罪構成要件以外之行為，核其所為，係犯修正前刑法
    第30條第1 項、第339 條第1 項詐欺取財罪之幫助犯。依修
    正前刑法第30條第2 項規定，按正犯之刑減輕之。又不法分
    子（即正犯）先後向被害人丁○○、丙○○、戊○○詐欺取
    財之行為，時間緊接，均觸犯構成要件相同之罪名，顯基於
    概括犯意反覆為之，正犯部分自應論以修正前刑法56條之連
    續犯。然被告乙○○先後二次所為「出售行動電話」及「出
    售郵局帳戶」行為，係於密切接近之時、地實施，各行為之
    獨立性極為薄弱，既依一般社會健全觀念，在時間差距上，
    難以強行分開，則在刑法評價上，視為數個舉動之接續施行
    ，包括以一行為予以評價，較為合理，為幫助犯之接續犯，
    仍屬單純一罪。公訴人於併案意旨書認係連續犯，尚屬誤會
    。又事實欄(一)2.【一個提供帳戶行為，被害人有二人，幫助
    行為仍只有一個】及(二)所示之犯行【屬接續犯】，雖未據起
    訴，惟與起訴經論罪科刑部分有實質上一罪關係，均為起訴
    效力所及，本院自應併予審究。
四、被告乙○○前於94年間因竊盜案件，經臺灣台中地方法院以
    94年度中簡字第803 號判決判處有期徒刑6 月確定，而於95
    年1 月20日易科罰金執行完畢，以已執行論，有台灣高等法
    院被告前案紀錄表在卷可考，而本件被告乙○○之犯行，係
    在前開有期徒刑執行完畢之前，故不構成累犯，附此敘明。
    爰審酌被告乙○○為謀一己私利而將帳戶、金融卡、印章等
    及電話門號提供予不法份子資為詐欺取財之工具，紊亂社會
    正常交易秩序，並使不法之徒藉此輕易詐取財物，使檢警難
    以追查緝捕，所造成之危害非輕，被害人遭受詐騙之金額，
    被告乙○○犯後坦認犯行，態度尚可及其動機、手段、目的
    等一切情狀，量處如主文所示之刑，並考量被告乙○○係專
    科畢業，經濟狀況勉持等情，同時諭知其易科罰金之折算標
    準。又被告乙○○於上開時間所犯幫助詐欺罪，在96年4 月
    24日以前，合於減刑條件，應並予宣告減刑如主文所示，並
    諭知其易科罰金之折算標準，附此敘明。
乙、無罪部分
一、公訴意旨略以：己○○○雖得預見收購金融帳戶之人，係將
    所收購之帳戶用以供被害人匯入款項，藉此作為犯罪之工具
    ，竟仍與其配偶乙○○共同基於幫助他人遂行詐欺取財之不
    確定故意，於94年10月間某日，在高雄市高雄火車站前，將
    乙○○與己○○○為其女余玟廷向中華郵政台中淡溝郵局所
    申辦之帳戶（帳號00000000000000）存摺及金融卡，以3000
    元至4000元之價格出售予沈炳輝之詐欺集團成員使用。嗣於
    94年12月12日，適有丁○○接獲該詐欺集團電話，諉稱係新
    年好鐘錶公司，告知丁○○因參加該公司之摸彩活動，獲得
    三獎118 萬元，而要求丁○○先行匯款律師費13,100元至上
    開帳戶，方能獲得獎金，丁○○因而陷於錯誤依其指示辦理
    ，而遭詐騙轉帳13,100元至余玟廷之帳戶內。嗣警方循線查
    獲沈炳輝之詐騙集團，通知丁○○到場說明，方查知上情。
    因認己○○○涉犯刑法第30條、第339 條第1 項之幫助詐欺
    罪嫌云云。
二、按犯罪事實應依證據認定，無證據不得認定犯罪事實；不能
    證明被告犯罪者，應諭知無罪之判決，刑事訴訟法第154 條
    第2 項、第301 條第1 項分別定有明文。又事實之認定，應
    憑證據，如未能發現相當證據，或證據不足以證明，自不能
    以推測或擬制之方法，為裁判基礎；且認定不利於被告之事
    實須依積極證據，苟積極證據不足為不利於被告事實之認定
    時，即應為有利於被告之認定；另認定犯罪事實所憑之證據
    ，雖不以直接證據為限，間接證據亦包括在內，然而無論直
    接證據或間接證據，其為訴訟上之證明，須於通常一般之人
    均不致有所懷疑，而得確信其為真實之程度者，始得據為有
    罪之認定，倘其證明尚未達到此一程度，而有合理之懷疑存
    在而無從使事實審法院得有罪之確信時，即應由法院為諭知
    被告無罪之判決（最高法院40年台上字第86號、76年台上字
    第4986號判例意旨參照）。
三、公訴人認被告己○○○涉有前揭犯行，無非係以：(一)被告己○○○與乙○○於偵查中之供述。(二)被害人丁○○於警詢中
    之供述。(三)被告己○○○與乙○○所申請之余玟廷帳戶之客
    戶基本資料、歷史交易清單、戶口名簿各1 份。(四)被害人丁○○匯款單影本1 份。資為論斷之依據。訊據被告己○○○
    固坦承於93年間有至中華郵政台中淡溝郵局申辦其女兒余玟
    廷名義之上開郵局帳戶之事實，惟堅決否認有何詐欺取財犯
    行，辯稱：賣伊女兒余玟廷之帳戶係被告乙○○個人行為，
    伊事先不知情，亦與其無關等語。
四、經查：
  (一)證人乙○○於偵訊及本院審理中證稱：94年間 (應係93年之
    誤)伊 與被告己○○○一起到中華郵政台中淡溝郵局申辦其
    女兒余玟廷名義之帳戶，嗣約於94年10到12月期間，伊因缺
    錢，從報紙廣告得知賣帳戶之訊息，遂打報紙廣告上之電話
    給對方，約在高雄火車站附近交易，以三、四千元之價格出
    售伊女兒之帳戶予對方，伊當時交付存摺、印章、提款卡、
    及密碼、還有其女兒的生日及身分證字號予對方，伊事前並
    未告知被告己○○○，賣完帳戶後約一、二星期才告訴她等
    語 (見偵卷24116 號卷第13頁及本院卷第50頁以下)， 核與
    被告己○○○於本院審理中供稱：賣余玟廷上開帳戶係乙○○個人行為等語 (見本院卷第49頁背面)， 大致相符，是被
    告己○○○對乙○○出售上開帳戶之行為事先並不知情之事
    實，應堪認定。
  (二)被告己○○○於偵查中供稱：「（問：對被告乙○○所言，
    有何意見？）沒有意見。」；「 (問：賣帳簿一本多少？)
    我不記得，都是我先生拿去賣」等語（見95年度偵字第2411
    6 號卷第13、14頁)， 參以被告乙○○於同日檢察官偵查中
    供稱：「（問：何時、何地販賣你女兒郵局帳戶？）94年10
    月以後，詳細時間不知道，我是看報紙廣告，打廣告上的電
    話，我與對方約在高雄火車站附近，總共賣了三本我、我女
    兒、我太太的郵局帳戶」等語觀之，至多亦僅能證明其知悉
    被告乙○○有出售其女兒余玟廷上開帳戶情事。至於，證人
    乙○○於偵查中另供稱：只知道老婆要用 (帳簿)的 時侯，
    就發現帳簿不見了，我老婆是用電話語音掛失等語（見同上
    偵字卷第13頁)， 充其量亦僅能證明被告己○○○曾以語音
    信箱掛失余玟廷上開帳戶之事實，不能證明被告己○○○就
    販賣帳簿，亦參與其事；況且，被害人丁○○於警詢中之證
    述，至多亦僅能證明其遭詐騙之金額，係匯至余玟廷上開帳
    戶；再者，被告己○○○與乙○○所申請之余玟廷帳戶之客
    戶基本資料、歷史交易清單、戶口名簿各1 份，亦均僅能證
    明被告己○○○曾至郵局辦理申設上開余玟廷帳戶，以上所
    引各證據，均無法證明被告己○○○對乙○○出售上開帳戶
    乙事，有參與或事先知情至明。
五、綜上所述，公訴人指述被告己○○○有出售帳戶幫助詐欺等
    情，尚未到達使本院確信其為真實之程度。此外，復無其他
    積極證據足認被告己○○○有公訴人所指之幫助詐欺犯行，
    則被告己○○○犯罪尚屬不能證明，依前揭判例意旨，自應
    為無罪之諭知。
六、至台中地檢署96年度偵字第4565號併辦意旨 (見本院卷第24
    頁)略 以：己○○○雖得預見收購金融帳戶之人，係將所收
    購之帳戶用以供被害人匯入款項，藉此作為犯罪之工具，竟
    基於幫助他人遂行詐欺取財之不確定故意，於94年10月間某
    日，在高雄市高雄火車站前，將為其女余玟廷向中華郵政台
    中淡溝郵局所申辦之帳戶（帳號00000000000000）存摺及金
    融卡，以新台幣3000元至4000元之價格出售予沈炳輝之詐欺
    集團成員使用，幫助該男子及其所屬之詐欺集團成員從事以
    詐欺取財之犯行，而上開詐欺集團成員取得上開帳戶後，即
    基於詐欺取財之犯意，於94年12月間，以撥打電話方式，向
    戊○○詐稱其因中獎188 萬，要求戊○○須繳交手續費及保
    證金，戊○○遂於94年12月7 日匯款13,100元至上開余玟廷
    帳戶內。戊○○匯款後，始知受騙，並立即報警處理。因認
    被告己○○○涉有幫助詐欺罪嫌，遂移送本院併予審判等語
    ，然查：被告己○○○所涉上開幫助詐欺罪嫌，既經本院諭
    知無罪，移送併辦部分之犯行，與本案即不生連續犯之裁判
    上1 罪或其他實質上一罪關係，自非本案起訴效力所及，本
    院即無從一併審究，該移送併辦部分自應退還由原移送機關
    檢察官另為適法之處理，併此敘明。
七、據上論斷，應依刑事訴訟法第299 條第1 項前段、第301 條
    ，中華民國96年罪犯減刑條例第2 條第1 項第3 款、第4 條
    、第7 條，刑法第2 條第1 項、修正前（下同）刑法第339
    條第1 項、第30條第1 項前段、第2 項、第41條第1 項前段
    ，罰金罰鍰提高標準條例第1 條前段、刪除前同條例第2 條
    、現行法規所定貨幣單位折算新臺幣條例第2 條規定，判決
    如主文。
本案經檢察官甲○○到庭執行職務。
中　　華　　民　　國　　96　　年　　8 　　月　　7 　　日
                  刑事第五庭    審判長法　官  李嘉興
                                      法  官  陳君杰
                                      法  官  張金柱
中　　華　　民　　國　　96　　年　　8 　　月　　15　　日
                                      書記官  莊正彬
附錄本案論罪科刑法條全文：
刑法第30條幫助他人犯罪者，為從犯。雖他人不知幫助之情者，
亦同。
從犯之處罰，得按正犯之刑減輕之。
刑法第339 條意圖為自己或第三人不法之所有，以詐術使人將本
人或第三人之物交付者，處5 年以下有期徒刑、拘役或科或併科
1 千元以下罰金。
以前項方法得財產上不法之利益或使第三人得之者，亦同。
前二項之未遂犯罰之。
┌──────────────────────────────────────────────────┐
│附表：                                                                                              │
├──────┬─────────────┬─────────────┬───────┬───────┤
│相關變更條文│行為時法（下稱舊法）之內容│裁判時法（下稱新法）之內容│比  較  理  由│備    註      │
├──────┼─────────────┼─────────────┼───────┼───────┤
│【罰金刑貨幣│依法律應處罰金、罰鍰者，就│中華民國94年1 月7 日刑法修│刑法之貨幣單位│經按現行法規所│
│單位之變更】│其原定數額得提高為2 倍至10│正施行後，刑法分則編所定罰│由「元（指銀元│定貨幣單位折算│
│罰金罰鍰提高│倍（刑法乃係定明10倍）。第│金之貨幣單位為新臺幣。94年│）」變更為「新│新臺幣條例第2 │
│標準條例第1 │1 條所定得提高倍數之規定，│1月7日刑法修正時，刑法分則│臺幣」，且刑法│條之規定折算後│
│條前段、第5 │於本條例修正後制定之法律，│編未修正之條文定有罰金者，│分則之罰金數額│等值，是以新法│
│條→刑法施行│不適用之；本條例修正前公布│自94年1 月7 日刑法修正施行│，亦視該分則先│並未較有利    │
│法第1 之1 條│之法律，於本條例修正後修正│後，就其所定數額提高為30倍│前曾修正與否，│              │
│第1 項、第2 │其罰金罰鍰數額或法律經全部│。但72年6 月26日至94年1 月│而分別提高3 或│              │
│項          │修正而其罰金罰鍰數額未予變│7 日新增或修正之條文，就其│30倍。        │              │
│            │更者，亦同。              │所定數額提高為3 倍。      │              │              │
├──────┼─────────────┼─────────────┼───────┼───────┤
│刑法第33條第│罰金：（銀元）1 元以上。  │罰金：新臺幣1000元以上，以│罰金刑之下限，│舊法有利      │
│5 款：罰金刑│                          │百元計算。                │由銀元10元（亦│              │
│下限變更    │                          │                          │經提高）即新臺│              │
│            │                          │                          │幣30元，提高為│              │
│            │                          │                          │新臺幣1000元  │              │
├──────┼─────────────┼─────────────┼───────┼───────┤
│【易科罰金折│犯最重本刑為5 年以下有期徒│犯最重本刑為5 年以下有期徒│易科罰金折算標│舊法有利      │
│算標準變更】│刑以下之刑之罪，而受6 個月│刑以下之刑之罪，而受6 個月│準由銀元300 元│              │
│修正前刑法第│以下有期徒刑或拘役之宣告…│以下有期徒刑或拘役之宣告者│即新臺幣900 元│              │
│41條第1 項前│得以（銀元，下同）1 元以上│，得以新臺幣1000元、2000元│，提高為以新臺│              │
│段、修正前罰│3 元以下折算1 日，易科罰金│或3000元折算1 日，易科罰金│幣1000元、2000│              │
│金罰鍰提高標│。依刑法第41條易科罰金…就│。                        │元或3000元折算│              │
│準條例第2 條│其原定數額提高為100 倍折算│                          │1 日。        │              │
│→現行刑法第│1 日；法律所定罰金數額未依│                          │              │              │
│41條第1 項前│本條例提高倍數，或其處罰法│                          │              │              │
│段          │條無罰金刑之規定者，亦同。│                          │              │              │
├──────┼─────────────┼─────────────┼───────┼───────┤
║整體比│舊法│詐欺罪                                                                │舊法最低度刑及│
║      │    │5 年以下有期徒刑、拘役或銀元10000 元即新臺幣30000 元以下、銀元10元即新│易科罰金之標準│
║      │    │臺幣30元以上罰金                                                      │均較低，較為有│
║      ├──┼───────────────────────────────────┤利            │
║較結果│新法│5 年以下有期徒刑、拘役或新臺幣3 萬元以下、新臺幣1000元以上罰金        │              │
╙───┴──┴───────────────────────────────────┴───────┘
